【裁判字號】    90,台上,3077
【裁判日期】    900524
【裁判案由】    妨害自由等罪
【裁判全文】
最高法院刑事判決                                九十年度台上字第三○七七號
    上  訴  人  乙○○
                甲○○
右上訴人等因妨害自由等罪案件，不服台灣高等法院花蓮分院中華民國八十八年三月
九日第二審判決（八十七年度上訴字第二五二號，起訴案號：台灣花蓮地方法院檢察
署八十七年度偵字第一二二四號），提起上訴，本院判決如左：
    主  文
原判決關於乙○○、甲○○妨害自由部分撤銷，發回台灣高等法院花蓮分院。
其他上訴駁回。
    理  由
一、妨害自由部分：
本件原判決關於上訴人乙○○、甲○○妨害自由部分，並未認定記載關於上訴人二人
妨害自由部分之事實，逕予撤銷第一審關於上開部分之判決，改判論處上訴人二人以
強暴方法，剝奪他人之行動自由罪刑。
惟查：(一)、有罪之判決書，除應分別記載裁判之主文與理由外，並應記載事實，刑事
訴訟法第三百零八條規定甚明，而該規定依同法第三百六十四條亦在第二審準用之列
。原判決並未記載其所認定關於上訴人二人妨害自由部分之事實，亦未依刑事訴訟法
第三百七十三條之規定引用第一審判決書所記載之事實，況原審既將第一審判決關於
上訴人二人妨害自由部分予以撤銷，則第一審關於前開部分之判決已因原審之撤銷而
不存在，原審顯亦無從引用已不存在之判決所記載之事實。原審製作判決書之程式於
法不合，已有未洽；且上訴人二人妨害自由之事實如何尚欠明瞭，無從資為判斷其適
用法律當否之依據，亦有未合。(二)、有罪判決書，對於被告有利之證據不採納者，應
說明其理由，為刑事訴訟法第三百十條第二款所明定，故有罪判決書對於被告有利之
證據，如不加以採納，必須說明其不予採納之理由，否則即難謂無判決不備理由之違
法。證人陳成於第一審證稱：八十六年五月八日，伊與林武雄、甲○○下樓去請被害
人吳三貴到二樓總幹事辦公室說明，伊問被害人為何要罵人，被害人自願與伊等上樓
，伊等未拉被害人，乙○○未下去；證人林武雄證稱：伊等請被害人上去，他就上去
了等情（第一審卷第五十六頁）。苟陳成、林武雄所證述之上情屬實，則上訴人二人
是否有公訴意旨所指妨害自由部分之犯行，非無疑義。原判決未說明上情何以不足為
有利於上訴人二人之認定，其理由欠備，尚有未洽。(三)、當事人聲請調查之證據如與
待證事實有重要關係，又非不能調查或不易調查，而事實審未予調查，又未認其無調
查之必要，以裁定駁回，或於判決理由予以說明者，其踐行之訴訟程序，即難謂適法
。上訴人二人否認有何公訴意旨所指妨害自由之犯行，並聲請傳訊證人辛維清、許朝
祿、林麗明、李凱明等人，用以證明其等確無妨害自由犯行（原審卷第四十四頁背面
）。而此與上訴人否認辯稱各節是否屬實攸關，原審未予傳喚訊問調查，復未認為無
調查之必要予以裁定駁回或於理由說明，亦有可議。上訴意旨指摘原判決關於上訴人
二人妨害自由部分不當，尚非全無理由，應認有撤銷發回更審之原因。
二、乙○○傷害部分：
本件乙○○未聲明為一部上訴，依刑事訴訟法第三百四十八條第一項規定視為全部上
訴。
按刑事訴訟法第三百七十六條所列各罪之案件，經第二審判決者，不得上訴於第三審
法院，法有明文。乙○○所犯傷害部分，原判決係維持第一審依刑法第二百七十七條
第一項論處上訴人罪刑之判決，核屬刑事訴訟法第三百七十六條第一款之案件，依上
開說明，既經第二審判決，自不得上訴於第三審法院，乙○○復對此部分提起上訴，
顯為法所不許，應予駁回。
據上論結，應依刑事訴訟法第三百九十七條、第四百零一條、第三百九十五條前段，
判決如主文。
中      華      民      國     九十     年      五      月    二十四    日
                              最高法院刑事第四庭
                                  審判長法官  董  明  霈
                                        法官  丁  錦  清
                                        法官  林  茂  雄
                                        法官  王  居  財
                                        法官  張  祺  祥
      右正本證明與原本無異
                                              書  記  官
中      華      民      國     九十     年      六      月      一      日


司法院資訊處製作；財團法人民間司法改革基金會備份。
